臺灣高雄地方法院刑事判決　　　　　　　96年度訴字第2773號
公　訴　人　臺灣高雄地方法院檢察署檢察官
被　　　告　甲○○
上列被告因偽造文書等案件，經檢察官提起公訴（96年度偵字第
14234 號），本院判決如下：
    主  文
甲○○共同行使偽造私文書，足生損害於他人，累犯，處有期徒
刑捌月，減為有期徒刑肆月，如易科罰金，以新臺幣壹仟元折算
壹日。偽造收據上偽造之「顏嘉男」署名及指印各壹枚均沒收。
    事  實
一、甲○○曾於民國94年間，犯詐欺案件，經本院以95年簡上字
    第52號判處有期徒刑6 月確定，於95年5 月29日易科罰金執
    行完畢。詎猶不知悔改，於95年4 月間，經由報紙廣告尋找
    工作，因而認識真實姓名、年籍不詳、自稱「周經理」之成
    年男子，竟與該名自稱「周經理」之成年男子，共同意圖為
    自己不法之所有，先由該名自稱「周經理」之男子於95年7
    月10日之自由時報F2人事資訊廣告版上佯稱為「宏國專業接
    送」公司，刊登「誠徵高級接送司機」之廣告，適羅國濱正
    尋覓工作，依據廣告所載電話與之聯絡，該名自稱「周經理
    」之男子遂要求羅國濱至高雄市參加面試，羅國濱誤信為真
    ，乃依約於95年7 月12日某時抵達高雄市○○路與輔仁路口
    之摩斯漢堡店前等侯，復由甲○○向羅國濱自稱為宏國公司
    之業務員「顏嘉男」，受「周經理」之委任來處理事情，並
    謊稱已找到一位客戶等候試載，惟因所駕車輛為高級車輛，
    恐羅國濱駕駛不慎毀損車輛而無法受償，須繳保證金云云，
    羅國濱信以為真，而與甲○○同至中山路某棟大樓處，提領
    現金新臺幣（下同）13萬4,000 元，該名「周經理」與甲○
    ○為取信於羅國濱，再由甲○○冒用實際上不存在之「顏嘉
    男」之名義，開立內容為「本人顏嘉男茲收到由羅國濱先生
    之押金拾參萬肆仟元整，特立此收據以為憑證，並於試用期
    後歸還所收之押金及利息壹萬參仟玖佰元整」之收據1 紙，
    並於該偽造之收據上按捺指印1 枚後，交付羅國濱而行使之
    ，足以生損害於羅國濱，並使羅國濱陷於錯誤，而交付保證
    金13萬元4, 000元予甲○○。嗣甲○○詐得保證金後，於同
    日下午4 時30分許帶羅國濱到高雄市○○區○○路266 之1
    號漢神百貨前，隨即由該名自稱「周經理」之男子來電告知
    試載之客戶不耐久候，需甲○○先行離去安撫客戶情緒，留
    下羅國濱一人在漢神百貨門口等候客戶與車輛出現。其後羅
    國濱久候客戶與車輛不至始知受騙。
二、案經高雄市政府警察局新興分局報請臺灣高雄地方法院檢察
    署檢察官偵查起訴。
    理  由
一、按被告以外之人於審判外之陳述，雖不符刑事訴訟法第159
    條之1 至第159 條之4 之規定，而經當事人於審判程序同意
    作為證據，法院審酌該言詞陳述或書面陳述作成時之情況，
    認為適當者，亦得為證據，刑事訴訟法第159 條之5 第1 項
    定有明文。本件檢察官、被告於本院審判程序時，就本判決
    所引用其他審判外之言詞或書面陳述，均明示同意有證據能
    力，本院認該具有傳聞證據性質之證據，並非違法取得，以
    之作為證據係屬適當，認俱得為證據。
二、訊據被告甲○○固坦承有與被害人於上揭時、地接洽，並開
    立收據予被害人一節，惟矢口否認有何行使偽造私文書、詐
    欺取財犯行，辯稱：「誠徵高級接送司機」之廣告非伊刊登
    ，事先亦未與被害人接洽過，伊僅係單純受僱於公司，從事
    核對應徵者之身分，不知公司從事何種業務，伊並未向被害
    人自稱係「顏嘉男」，亦未向被害人收取13萬4,000 元，伊
    開立上開偽造收據，係公司人員要求伊以會計人員名義開立
    的云云。經查：
(一)、上揭犯罪事實，業據證人即被害人羅國濱指述綦詳，並有95
    年7 月10日自由時報F2廣告版報紙廣告影本、收據正本各1
    紙在卷可稽。又上開收據係被告所書寫出具一節，業據被告
    所自承，而該收據內容為「本人顏嘉男茲收到由羅國濱先生
    之押金拾參萬肆仟元整，特立此收據以為憑證，並於試用期
    後歸還所收之押金及利息壹萬參仟玖佰元整」，其立據人欄
    位有「顏嘉男」之署名及身分證字號，並按捺指印1 枚於其
    上，其上指印經送內政部警政署刑事警察局鑑驗結果，認該
    收據上之指印紋與被告左手拇指指紋特徵點均相符，且被告
    於偵查中當庭書寫之簽名20次及收據內容2 次，其筆跡亦與
    上開收據筆跡相同，此有上開內政部警政署刑事警察局95年
    8 月15日刑紋字第095012098 號鑑驗書1 紙、被告偵查中書
    寫之簽名與收據內容2 紙附卷足參。再查，上開收據所載之
    「顏嘉男」及其身分證字號，經輸入法務部戶役政電子系統
    查詢結果，收據所載之身分證字號錯誤，實際上並無「顏嘉
    男」之人，堪認上開收據確為被告所偽造甚明。
(二)、被告雖辯稱：伊係向被害人表示姓黃，叫小緯，並未向被害
    人自稱係「顏嘉男」，亦未向被害人收取13萬4,000 元等語
    。惟查，證人羅國濱於偵查中結證稱：當時與伊接洽之人只
    有1 人，他自稱顏嘉男，就是跟伊收取13萬4,000 元並開立
    收據之人，伊親手把錢交給他，並要求「顏嘉男」寫收據並
    蓋手印等語，業已明確證述其將保證金交付該名自稱「顏嘉
    男」之男子綦詳。又經警察根據上開偽造收據上之指印比對
    發現，該枚指印紋確係被告所有，而據此調閱口卡片供證人
    指認結果，證人亦明確指認被告即為向其收取13萬4,000 元
    保證金之人（見警卷第10頁），被告上開置辯，已難採信。
    況上開偽造之收據係證人要求被告開立並蓋指印等情，亦據
    證人證述明確，業如前述，衡諸常情，倘被告於見面初始，
    確係向證人表示伊之真實姓名，則其以「顏嘉男」名義開立
    上開偽造收據時，何以證人未加以質疑？益徵被告自始即以
    「顏嘉男」自居，其所辯顯不足採。
(三)、被告復辯以：伊並未刊登廣告，事前亦非伊與被害人接洽，
    僅係單純受僱公司，從事核對應徵者之身分證，不知公司從
    事何種業務等語。然查，被告與證人接洽見面時，並未要求
    證人出示身分證核對一節，業據證人證述綦詳，被告並未核
    對證人之身分證資料甚明，則其辯謂從事核對應徵者之身分
    一節，即非無疑。而被告復供承：伊於95年4 月任職，係看
    報紙應徵，然後把資料寄到新竹郵政信箱，就打電話向主管
    報備說伊上班了，不知公司名稱、住址、主管真實姓名，沒
    有上班地點等語，衡諸常情，一般常人應徵工作，理應會至
    公司營業處所進行面試，藉此了解該公司之業務狀況、工作
    環境、待遇等情，何以被告竟未如此？反而在不知公司從事
    何種業務項目，即以電話告知開始上班，成為該公司之外務
    人員？其所辯顯與常情不符，已難採信。再者，被告辯謂：
    公司主管係以電話通知伊到指定地點，核對應徵者之身分證
    ，核對1 人80元，1 天核對3 至4 人，有時7 至8 人等語，
    則其每日理應僅有240 元至640 元不等之收入，卻需於高雄
    地區四處奔走，核對應徵者之身分證，所花費之交通費用顯
    亦超過其每日所得，其所稱之收入亦與其工作不相當，而與
    常情不符，益徵被告於94年4 月間，經由報紙廣告尋找工作
    ，因而認識真實姓名、年籍不詳、自稱「周經理」之成年男
    子時，即已明知該名自稱「周經理」之成年男子所屬公司，
    係為犯罪集團而參與之甚明，其上開所辯，洵不足採。且按
    共同正犯間，非僅就其自己實施之行為負其責任，並在犯意
    聯絡之範圍內，對於他共同正犯所實施之行為，亦應共同負
    責；共同實施犯罪行為之人，在合同意思範圍以內，各自分
    擔犯罪行為之一部，相互利用他人之行為，以達其犯罪之目
    的者，即應對於全部所發生之結果，共同負責（最高法院32
    年上字第1905號判例、90年度臺上字第5353號判決意旨參照
    ）。本件被告雖未參與事前刊登廣告、及電話聯繫被害人之
    工作，僅參與偽造私文書並交付被害人而向被害人收取保證
    金之行為，惟其自受僱於該名自稱「周經理」之成年男子時
    起，既與前揭自稱周經理之男子間有犯意聯絡及行為分擔，
    自應就全部之犯罪行為負共同正犯之責任。
(四)、綜上所述，被告上開辯解，無非事後避重就輕之詞，不足採
    信。本件事證明確，被告犯行，應堪認定。
三、核被告所為，係犯刑法第216 條、第210 條之行使偽造私文
    書罪、及同法第339 條第1 項詐欺取財罪。被告於上開收據
    上，偽造「顏嘉男」署押之行為，為偽造私文書之階段行為
    ，為偽造私文書之行為所吸收，不另論罪；又其偽造私文書
    後復持以行使，偽造私文書之低度行為，應為行使之高度行
    為所吸收，亦不另論罪。被告與前揭真實姓名不詳、自稱「
    周經理」之成年男子間就上開行使偽造私文書及詐欺取財之
    犯行，有犯意聯絡及行為分擔，為共同正犯。被告假冒專業
    接送公司之業務員，以開立收據之方式行使詐術，詐取車輛
    保證金，係以一行為，同時觸犯行使偽造文書罪與詐欺取財
    罪，為想像競合犯，應依刑法第55條之規定，從一重論以行
    使偽造私文書罪。又被告前於94年間，犯詐欺案件，經本院
    以95年簡上字第52號判處有期徒刑6 月確定，於95年5 月29
    日易科罰金執行完畢等情，有臺灣高等法院被告前案紀錄表
    1 份在卷可按，其於有期徒刑執行完畢後5 年內，故意再犯
    本件有期徒刑以上之罪，為累犯，應依刑法第47條第1 項規
    定加重其刑。爰審酌被告正值壯年，不知循正當途徑謀生，
    竟意圖不勞而獲，以此詐騙之方式牟利維生，惡性非輕，犯
    罪後未與被害人羅國濱和解，亦未坦承全部犯行，態度尚非
    良好等一切情狀，量處如主文所示之刑。上開偽造收據上偽
    造之「顏嘉男」署名及指印各1 枚，均為偽造之署押，不問
    屬於犯人與否，均應依刑法第219 條之規定，宣告沒收之。
    至於上開偽造之收據，雖為被告製作而供犯罪所用之物，惟
    該偽造之收據業經行使而交付被害人羅國濱，非屬被告所有
    ，毋庸宣告沒收，併此敘明。
四、又本件被告犯罪時間，係在96年4 月24日以前，悉合於中華
    民國96年罪犯減刑條例所定減刑條件，應依該條例第2 條第
    1 項第3 款規定，減其宣告刑二分之一，並依同條例第9 條
    規定，諭知如主文所示之易科罰金折算標準，以期自新。
據上論斷，應依刑事訴訟法第299 條第1 項前段，刑法第210 條
、第216 條、第339 條第1 項、第28條、第55條、第47條第1 項
、第41條第1 項前段、第219 條，中華民國96年罪犯減刑條例第
2條 第1 項第3 款、第7 條、第9 條，判決如主文。
本案經檢察官吳美齡到庭執行職務。
中　　華　　民　　國　　96　　年　　11　　月　　6 　　日
                  刑事第五庭  審判長法　官  黃建榮
                                    法  官  李嘉益
                                    法  官  李殷君
以上正本證明與原本無異。
如不服本判決應於收受本判決後10日內向本院提出上訴書狀，並
應敘述具體理由，如未敘述上訴理由者，應於上訴期間屆滿後20
日內補提理由書狀於本院（均須按他造當事人之人數附繕本）「
切勿逕送上級法院」。
中　　華　　民　　國　　96　　年　　11　　月　　6 　　日
                                    書記官  陳昱良
附錄本判決論罪科刑法條：
中華民國刑法第216條
行使第210 條至第215 條之文書者，依偽造、變造文書或登載不
實事項或使登載不實事項之規定處斷。
中華民國刑法第210條
偽造、變造私文書，足以生損害於公眾或他人者，處5 年以下有
期徒刑。
中華民國刑法第339條
意圖為自己或第三人不法之所有，以詐術使人將本人或第三人之
物交付者，處5 年以下有期徒刑、拘役或科或併科1 千元以下罰
金。
以前項方法得財產上不法之利益或使第三人得之者，亦同。
前二項之未遂犯罰之。
